【裁判字號】    99,訴,784
【裁判日期】    990630
【裁判案由】    違反毒品危害防制條例
【裁判全文】
臺灣臺南地方法院刑事判決               99年度訴字第784號
公  訴  人  臺灣臺南地方法院檢察署檢察官
被      告  乙○○
上列被告因違反毒品危害防制條例案件，經檢察官提起公訴（99
年度毒偵字第947號），被告於本院準備程序先就被訴事實為有
罪陳述，受命法官於聽取當事人之意見後，本院合議庭裁定由受
命法官獨任進行簡式審判程序，判決如下：
    主  文
乙○○施用第一級毒品，處有期徒刑捌月；又施用第二級毒品，
處有期徒刑肆月。應執行有期徒刑拾月。
    事實及理由
一、按除簡式審判程序、簡易程序及刑事訴訟法第376條第1款、
    第2款所列之罪之案件外，第一審應行合議審判；次按除被
    告所犯為死刑、無期徒刑、最輕本刑為3年以上有期徒刑之
    罪或高等法院管轄第一審案件者外，於法院行準備程序進行
    中，被告先就被訴事實為有罪之陳述時，審判長得告知被告
    簡式審判程序之旨，並聽取當事人、代理人、辯護人及輔佐
    人之意見後，裁定進行簡式審判程序，刑事訴訟法第273條
    之1第1項及284條之1分別定有明文。本件被告被訴毒品危害
    防治條例第10條第1項、第2項之罪，乃除死刑、無期徒刑、
    最輕本刑為3年以上有期徒刑以外之罪，亦為刑事訴訟法第
    376條第2款之罪之案件，其於本院準備程序中就被訴事實為
    有罪之陳述，經告知簡式審判程序之旨，並聽取公訴人、被
    告之意見後，本院認為適宜進行簡式審判程序，依刑事訴訟
    法第273條之2、第159條第2項之規定，不適用傳聞法則有關
    限制證據能力之相關規定；並得依同法第310條之2準用第
    454條之規定製作略式判決書，合先敘明。
二、本件犯罪事實、證據，除犯罪事實欄關於被告乙○○施用毒
    品方式之記載補充為：「以將海洛因摻入香菸方式施用第一
    級毒品海洛因1次，及將甲基安非他命放置燈泡或鋁箔紙為
    工具，以小火加熱後產生白色煙霧再以口鼻吸食之方式施用
    第二級毒品甲基安非他命1次」等語；另(2)證據補充：「被
    告於本院準備程序及審理時之自白」外，餘均引用檢察官起
    訴書之記載（如附件）。
三、按施用第一、二級毒品，毒品危害防制條例第10條定有處罰
    明文。惟基於刑事政策，對合於一定條件之施用者，則依同
    條例第20條、第23條之規定，施以觀察、勒戒及強制戒治之
    保安處分。該條例於92年7月9日修正公布，自93年1月9日施
    行，其中第20條、第23條將施用毒品之刑事處遇程序，區分
    為「初犯」、「5年內再犯」及「5年後再犯」。依其立法理
    由說明：「初犯」，經觀察、勒戒或強制戒治後，應為不起
    訴處分或不付審理之裁定；經觀察、勒戒或強制戒治執行完
    畢釋放後，「 5年內再犯」者，因其再犯率甚高，原實施之
    觀察、勒戒及強制戒治既已無法收其實效，爰依法追訴或裁
    定交付審理。至於經觀察、勒戒或強制戒治執行完畢釋放後
    ，「 5年後再犯」者，前所實施之觀察、勒戒或強制戒治已
    足以遮斷其施用毒品之毒癮，為期自新及協助其斷除毒癮，
    仍適用「初犯」規定，先經觀察、勒戒或強制戒治之程序。
    從而依修正後之規定，僅限於「初犯」及「 5年後再犯」二
    種情形，始應先經觀察、勒戒或強制戒治程序，不能逕行起
    訴，亦即設為施用毒品罪起訴條件之限制。但倘被告於 5年
    內已再犯，經依法再為保安處分或追訴處罰者，縱其第三次
    （或第三次以上）施用毒品之時間，在初犯之保安處分執行
    完畢釋放5年以後，即非屬「5年後再犯」之情形，且因前有
    「 5年內再犯」情形，顯見其再犯率甚高，原實施之保安處
    分無法收其實效，毋庸仍予寬典處遇，而應依該條例第10條
    逕予刑罰制裁。至於第三次（或第三次以上）施用毒品之時
    間，是否宜有期間限制？以多久為適宜？則分屬刑事政策、
    專門醫學之範圍，非審判機關所能決定，有待循立法途徑解
    決。查本件被告乙○○前因施用毒品案件，經臺灣高雄地方
    法院以88年度毒聲字第421號裁定應送勒戒處所觀察勒戒，
    因有繼續施因毒品之傾向，而經同院以88年度毒聲字第2336
    號裁定令入戒治處所施以強制戒治後，復經同院以88年度毒
    聲字第6524號裁定停止戒治，所餘戒治期間付保護管束，惟
    其於保護管束期間內，違反保護管束應遵守事項情節重大，
    經該院以89年度毒聲字第813號裁定撤銷停止戒治，令入戒治
    處所施以強制戒治，嗣於89年6月17日強制戒治期滿。乙○○
    於上開強治戒治執行完畢釋放5年內之90年間，因施用毒品案
    件，經臺灣高雄地法院以91年度訴字第846號判決判處有期徒
    刑7月、4月確定，有卷附臺灣高等法院被告前案紀錄表及臺南
    地方法院檢察署刑案資料查註紀錄表及全國施用毒品案件紀錄
    表各1份附卷可稽。被告於上開強制戒治執行完畢後，既曾於5
    年內再犯毒品危害防制條例第10條之罪，並經判刑確定，則
    其於99年1月31日晚間19、20時許、再犯本件施用第一級毒品
    犯行，及於同年月20日晚間19、20時，復犯本件第二級毒品
    犯行，雖均距離其初犯時已逾5年，然其中既曾因施用毒品
    ，被追訴處罰，即與單純「5年後再犯」之情形有別，仍應
    依毒品防制條例第10條規定予以追訴、處罰。（最高法院97
    年度台非字第528號判決、最高法院97年度第5次刑事庭會議
    決議參照）。
五、次按海洛因係由嗎啡經化學合成而製得，經注射進入人體後
    ，因代謝而分解又生成嗎啡，因此施打海洛因後，由尿液檢
    驗結果仍為嗎啡反應，核屬科學上正常合理現象，此有行政
    院衛生署管制藥品管理局95年6月29日管檢字第0950007080
    號函文可參。經查，被告於99年2月1日下午17時30分許，同
    意員警採集尿液送驗、先以酵素免疫分析法（EIA）進行篩
    檢，再以氣相層析質譜儀（GC/MS）確認結果，呈嗎啡及甲
    基安非他命陽性反應，此有長榮大學出具之確認報告及臺南
    市警察局保安隊採取尿液編號對照表（見偵卷第46頁、47頁
    ）各1份附卷可稽。故被告自白施用第一級毒品海洛因、第
    二級毒品甲安非他命之情，核與上開檢驗結果相符，其罪證
    明確，上開犯行堪予認定。
六、核被告所為，分別係違反毒品危害防制條例第10條第 1項之
    施用第一級毒品罪及同條例第10條第 2項之施用第二級毒品
    罪。其持有第一、二級毒品之低度行為，為進而施用之高度
    行為所吸收，均不另論罪。而其所犯上開二罪，犯意各別，
    行為互殊，應分論併罰。爰審酌被告曾因施用毒品案件，經
    裁定送勒戒處所觀察、勒戒及令入戒治處所施以強制戒治並
    科處刑罰之處遇措施後，此有上開刑案資料足參，仍未戒除
    毒癮，復犯本件施用第一級毒品、第二級毒品之犯行，顯見
    全無悔改之意，意志不堅，惟念其施用毒品之犯行乃自戕一
    己之身體健康，尚未害及他人，犯罪後復坦承犯行態度良好
    等一切情狀，爰分別量處如主文所示之刑，並定應執行之刑
    ，應已足資懲戒，公訴意旨具體求刑1年2月，尚嫌過重，附
    此敘明。
七、據上論斷，依刑事訴訟法第273條之1第1項、第299條第1項
    前段、第310條之2、第454條第2項，毒品危害防制條例第10
    條第1項、第2項，刑法第11條前段、第51條第5款之規定，
    判決如主文。
本案經檢察官甲○○到庭執行職務。
中    華    民    國    99    年    6    月    30    日
                  刑事第七庭  法  官  田幸艷
以上正本證明與原本無異。
如不服本判決應於收受本判決後10日內向本院提出上訴書狀，並
應敘述具體理由。其未敘述上訴理由者，應於上訴期間屆滿後20
日內向本院補提理由書狀（均須按他造當事人之人數附繕本）「
切勿逕送上級法院」。
                              書記官  莊文茹
中    華    民    國    99    年    6     月    30    日
附錄本案論罪科刑法條：
毒品危害防制條例第10條
施用第一級毒品者，處 6 月以上 5 年以下有期徒刑。
施用第二級毒品者，處 3 年以下有期徒刑。

司法院資訊處製作；財團法人民間司法改革基金會備份。
